【裁判字號】    97,交聲,1431
【裁判日期】    971210
【裁判案由】    聲明異議
【裁判全文】
臺灣彰化地方法院交通事件裁定        97年度交聲字第1431號
原處分機關  交通部公路總局臺中區監理所彰化監理站
異  議  人
即受處分人  甲○○
送達代收人  乙○
上列異議人即受處分人因違反道路交通管理處罰條例案件，對於
交通部公路總局臺中區監理所彰化監理站民國97年11月26日所為
之裁決處分（彰監四字第裁64-I00000000號）聲明異議，本院裁
定如下：
    主  文
原處分關於吊扣駕駛執照拾貳個月部分撤銷。
甲○○自用小客車駕駛人駕駛汽車，經測定酒精濃度超過規定標
準，吊扣小型車駕駛執照壹年。
    理  由
一、原處分意旨略以：異議人即受處分人甲○○於民國97年11月
    月25日晚間9時5分許，酒後駕駛車牌號碼8Q-8695號自用小
    客車，行經彰秀路、花秀路口時，經警攔檢並測量其呼氣酒
    精濃度為0.34MG/L，超過標準值，為警依法舉發，故依道路
    交通管理處罰條例第35條第1項第1款、第24條第1項第2款規
    定，裁處異議人罰鍰新臺幣（下同）19,500元，並吊扣駕駛
    執照12個月，及施以道安講習。
二、異議意旨略以：異議人不否認前開違規事實，惟異議人係以
    駕駛大貨車為業，如遭吊扣大貨車駕照12個月，將影響全家
    生計，懇請准予僅吊扣小客車駕駛執照，為此聲明異議等語
    。
三、按汽車駕駛人飲用酒類或其他類似物後，其吐氣所含酒精濃
    度超過每公升0.25毫克或血液中酒精濃度超過百分之0.05以
    上者，不得駕車。汽車駕駛人，駕駛汽車經測試檢定酒精濃
    度超過規定標準者，處15,000元以上60,000元以下罰鍰，並
    當場移置保管其車輛及吊扣其駕駛執照1 年，駕駛人並應接
    受道路交通安全講習，道路交通安全規則第114條第2款、道
    路交通管理處罰條例第35條第1項第1款、第24條第1項第2款
    分別定有明文。
四、經查：
(一)、本件異議人確有上開酒後駕駛自用小客車且酒測值達0.34MG
    /L之違規事實，為異議人所不爭執，並有舉發違反道路交通
    管理事件通知單影本1紙在卷可憑，此部分事實洵堪認定。
(二)、按道路交通管理處罰條例第35條第1項第1款前段既將汽車及
    駕駛執照併列，而不稱「吊扣其全部種類駕駛執照」，解釋
    上當係指同一等級之汽車駕駛執照而言；再者，依95年3月1
    日修正施行前之道路交通管理處罰條例第68條規定，汽車駕
    駛人，因違反本條例及道路交通安全規則之規定：「受吊扣
    或吊銷駕駛執照處分時，吊扣或吊銷其持有各級車類之駕駛
    執照。」係以立法之方式解釋為「違規人持有之各級車類之
    駕駛執照，均應予吊扣。」然道路交通管理處罰條例第68條
    嗣於94年12月14日經總統公布修正條文，於95年3月1日施行
    ，修正施行後之條文業已刪除「吊扣或」等規定，即已將「
    受吊扣駕駛執照之處分係指吊扣其持有各級車類之駕駛執照
    」部分之立法解釋廢除，則就吊扣駕駛執照處分，自應回歸
    一般之原則；再觀諸同條例第68條之修正理由，乃係舊法將
    違法或違規駕駛人所持有各級車類之駕駛執照一併吊扣，失
    之過酷，影響人民工作及生活甚鉅（參見立法院公報第94卷
    第70期第135至138頁），故依修正後之該條規定，受吊扣駕
    駛執照處分時，僅能吊扣違規當時所駕車類之駕駛執照，不
    再吊扣其持有各級車類之駕駛執照。綜前，若駕駛小客車而
    有上開情況，除吊扣其小型車駕駛執照1 年外，不得任意擴
    張解釋，再將各級車類之駕駛執照一併吊扣，此為當然之理
    。
(三)、本件異議人於97年11月25日違規時，前開新修正之道路交通
    管理處罰條例第68條業已生效施行，自應適用修正後之規定
    。又異議人係於駕駛自用一般小客車時違反前開交通法規，
    業如前述，揆諸上揭說明，原處分機關僅得吊扣其小型車駕
    駛執照1年，而不得吊扣其所持有各級車類之駕駛執照。原
    處分機關未審酌及此，逕為裁罰，即難認為允當，從而本件
    異議人之異議為有理由，爰撤銷原處分關於「吊扣駕駛執照
    12 個月」部分，並就撤銷部分改諭知如主文第2項所示之處
    罰。至原處分機關另裁處異議人罰鍰及施以道路交通安全講
    習部分，於法並無不當，且未據異議人聲明異議，本院即無
    由就該部分處分併予審酌，附此敘明。
五、據上論斷，應依道路交通管理處罰條例第87條第2 項，道路
    交通案件處理辦法第20條前段，裁定如主文。
中    華    民    國    97    年    12    月    10    日
                  交通法庭        法  官  吳佳穎
以上正本證明與原本無異。
如不服本裁定，應於裁定送達後五日內向本院提出抗告狀 (須附
繕本 )。
中    華    民    國    97    年    12    月    15    日
                                  書記官  黃得翔


司法院資訊處製作；財團法人民間司法改革基金會備份。
